【裁判字號】    99,審訴,297
【裁判日期】    990618
【裁判案由】    違反毒品危害防制條例等
【裁判全文】
臺灣新竹地方法院刑事判決            99年度審訴字第297 號
公  訴  人  臺灣新竹地方法院檢察署檢察官
被      告  乙○○
上列被告因違反毒品危害防制條例等案件，經檢察官提起公訴（
99年度毒偵字第293 號、99年度偵字第1278號），本院依簡式審
判程序判決如下：
    主  文
乙○○施用第一級毒品，處有期徒刑柒月；扣案之海洛因壹包（
送驗淨重壹點柒伍公克，驗餘淨重壹點柒公克），沒收銷燬之
。又施用第二級毒品，處有期徒刑月。又收受贓物，處有期徒
刑肆月。又犯行使偽造私文書罪，處有期徒刑肆月；扣案之信用
卡簽帳單商店存根聯上偽造之「甲○○」署名共枚，均沒收之
。主刑部分應執行有期徒刑壹年貳月。
    事實及理由
壹、構成犯罪事實：
一、施用毒品部分：
（一）乙○○前於民國93年11月間，因施用毒品案件，經本院於
      93年11月5 日，以93年度毒聲字第315 號裁定送觀察、勒
      戒後，因認有繼續施用毒品之傾向，再經本院於94年6 月
      15日，以94年度毒聲字第243 號裁定令入戒治處所施以強
      制戒治，其期間為6 個月以上，至無繼續強制戒治之必要
      為止，但最長不得逾1 年，於94年6 月29日入所執行，並
      於95年1 月6 出所執行完畢，嗣經臺灣新竹地方法院檢察
      署檢察官於95年1 月17日，以95年度戒毒偵字第6 號為不
      起訴處分確定。
（二）乙○○竟不知警惕，於前開強制戒治處分執行完畢釋放後
      5 年內，(1)復基於施用第一級毒品海洛因的犯罪意思，於
      99年2 月8 日中午12時許，在其位於新竹縣竹東鎮○○路
      207 號住處內，以將海洛因粉末置入針筒內，再加水注射
      入體內之方式，施用第一級毒品海洛因1 次。(2)另基於施
      用第二級毒品甲基安非他命的犯罪意思，於99年2 月6 日
      晚上某時許，在新竹縣竹東鎮朋友住處內，以將甲基安非
      他命置於玻璃球吸食器內，再以火燒烤，吸其煙霧之方式
      ，施用第二級毒品甲基安非他命1 次。嗣於99年2 月8 日
      晚上6 時10分許，經警在新竹縣竹北市○○○路193 號前
      查獲，並扣得其所有之海洛因1 包（送驗淨重1.75公克、
      驗餘淨重1.73公克），復經警採集其尿液送驗結果，呈甲
      基安非他命、可待因、嗎啡陽性反應，始悉上情。
二、乙○○明知彭文強於98年9 月8 日晚上7 時許，在新竹縣竹
    東鎮某電玩店，交付署名為「甲○○」之第一商業銀行信用
    卡（卡別：MASTERCARD、卡號：0000000000000000）屬來路
    不明之贓物（該信用卡係彭文強於同日晚上在甲○○宅竊得
    之物；彭文強涉犯竊盜罪嫌部分，業經本院判處有期徒刑8
    月），竟出於收受贓物的犯罪意思，自彭文強處收受該信用
    卡。
三、乙○○嗣又出於行使偽造私文書及為自己不法之所有目的的
    犯罪意思，接續於98年9 月8 日晚上7 時37分、45分、47分
    ，在新竹縣竹東鎮○○路○ 段131 號、39號「徠登牛仔專賣
    店」、「上品庄男飾精品」店內，佯稱為上開信用卡之持有
    人，而冒用甲○○名義，在店員黃怡寧、范瑜庭交付之信用
    卡簽帳單「持卡人簽名處」偽簽「甲○○」之署名共3 枚，
    表示係「甲○○」本人簽帳消費及確認消費金額之用意，進
    而交付予上開商店之店員而行使偽造私文書，使黃怡寧、范
    瑜庭陷於錯誤，誤以為係甲○○本人持卡消費而提供衣褲、
    拖鞋等物，足生損害於「甲○○」、「徠登牛仔專賣店」、
    「上品庄男飾精品店」及第一商業銀行對於信用卡消費管理
    之正確性。
貳、程序方面：
    本件被告乙○○所犯施用第一級毒品罪、施用第二級毒品罪
    、收受贓物罪、行使偽造私文書罪及詐欺取財罪，均非死刑
    、無期徒刑、最輕本刑為3 年以上有期徒刑之罪，或高等法
    院管轄第一審之案件，被告於本院準備程序進行中，就被訴
    事實為有罪之陳述，經本院合議庭認合於刑事訴訟法第273
    條之1 第1 項之規定，裁定進行簡式審判程序，此合先敘明
    。
、認定犯罪事實所根據的證據及理由：
一、被告乙○○於警局詢問時、檢察官偵查中、本院準備程序及
    簡式審判程序訊問時之供述與自白。
二、同案被告彭文強於警詢及偵查中之證述。
三、證人即被害人甲○○、黃怡寧及范瑜庭於警詢時之證述。
四、新竹縣政府警察局竹北分局搜索扣押筆錄、同意搜索書及扣
    案海洛因照片1 張在卷可證。
五、新竹縣政府警察局竹北分局毒品犯罪嫌疑人尿液採驗作業管
    制紀錄（檢體編號：北99065） 及詮昕科技股份有限公司出
    具之濫用藥物尿液檢驗報告。
六、扣案之海洛因1 包（送驗淨重1.75公克，驗餘淨重1.73公克
    ）及法務部調查局99年3 月22日調科壹字第09923006060 號
    鑑定書。
七、信用卡簽帳單影本3 紙在卷可查。
肆、論罪科刑的理由：
一、按信用卡簽帳單係以文字為一定之意思表示，持信用卡刷卡
    消費時，在簽帳單上簽署姓名，除表示已收受特約商店所交
    付之交易標的物，並確認該筆消費之憑證，具有表示法律上
    權利義務關係之證明，故簽帳單性質上除與收據相同外，並
    且為信用卡發卡銀行依據此向簽帳人收款之憑證，為文書之
    一種，並為私人製作之文書。
二、論罪：
（一）罪名：
    (1)被告乙○○就構成犯罪事實欄一、（二）所為係分別犯毒
      品危害防制條例第10條第1 項之施用第一級毒品罪及同條
      例第10條第2 項之施用第二級毒品罪。被告施用前持有第
      一級、第二級毒品之低度行為為施用第一級、第二級毒品
      之高度行為所吸收，均不另論罪。
    (2)被告乙○○就構成犯罪事實欄二所為係犯刑法第349 條第
      1 項之收受贓物罪。
    (3)被告乙○○就構成犯罪事實欄三所為係犯刑法第216 條、
      第210 條行使偽造私文書罪及同法第339 條第1 項之詐欺
      取財罪，被告偽造署名係為偽造私文書之部分行為，且偽
      造私文書後復持以行使，偽造之低度行為為行使之高度行
      為所吸收，均不另論罪。
（二）想像競合犯：被告就犯罪事實欄三所為係以一行為同時觸
      犯刑法第216 條、第210 條行使偽造私文書罪及同法第33
      9 條第1 項之詐欺取財罪，為想像競合犯，應從一重之行
      使偽造私文書罪處斷。
（三）接續犯：被告就犯罪事實欄三，於98年9 月8 日晚上7 時
      37分、45分、47分許持上開第一商業銀行信用卡3 次所為
      ，係以同一被盜刷信用卡之持卡人之名義，持同一張信用
      卡，向上開兩家特約商店行使偽造私文書以詐取財物，該
      行為間係時間密切接近，方法相同，依最高法院86年台上
      字第3295號判例意旨，數行為於同時同地或密切接近之時
      地實施，侵害同一之法益，各行為之獨立性極為薄弱，依
      一般社會健全觀念，在時間差距上，難以強行分開，在刑
      法評價上，以視為數個舉動之接續施行，合為包括之一行
      為予以評價，較為合理，即透過對於同一法益之同種類侵
      害行為繼續不間斷之實行，業已稀釋個別行為之獨立性，
      致使刑法評價時將之視為單一、整體之犯罪行為，而應論
      以接續犯。
（四）數罪併罰：被告乙○○所犯前開施用第一級毒品罪、施用
      第二級毒品罪、收受贓物罪及行使偽造私文書罪4 罪間，
      犯意各別、行為可分，應予以分別論罪，合併處罰之。
三、科刑：
（一）主刑：審酌被告經施以觀察勒戒及強制戒治處分後，本次
      又再度施用足以導致精神障礙及生命危險之成癮性毒品，
      其前經施以觀察勒戒及強制戒治仍無法使其戒斷毒癮，足
      見其缺乏拒用毒品之決心及悔改之意，兼以施用毒品所生
      危害以自戕健康為主，及其施用次數，以及其明知前開信
      用卡顯係他人財產犯罪所得之贓物，仍加以收受，及利用
      該信用卡行使偽造私文書，以詐取被害人之財物，致危害
      被害人財產安全，及犯後坦承犯行等一切情狀，分別就所
      犯上開4 罪各量處如主文所示之刑，並定其應執行之刑，
      以示懲儆。
（二）從刑（沒收銷燬）：扣案之海洛因1 包（送驗淨重1.75公
      克，驗餘淨重1.73公克）既屬第一級毒品且為違禁物，應
      依毒品危害防制條例第18條第1 項前段之規定，宣告沒收
      銷燬之。
（三）從刑（沒收）：被告在上開兩家商店刷卡簽名之消費簽帳
      單共3 紙，業經被告持以行使，交付上開兩家商店，已非
      被告所有，且非屬違禁物，自不得宣告沒收，然被告在上
      開兩家商店刷卡簽帳單上偽造之「甲○○」署名共3 枚，
      均係偽造之署押，不問屬於犯人與否，均應依刑法第219
      條之規定，宣告沒收之。
伍、適用法律依據：
一、程序法方面：刑事訴訟法第273 條之1 第1 項、第299 條第
    1 項前段。
二、實體法方面：毒品危害防制條例第10條第1 項、第2 項、第
    18條第1 項前段，刑法第11條，第349 條第1 項、第216 條
    、第210 條、第339 條第1 項、第55條前段、第51條第5 款
    、第219 條，刑法施行法第1 條之1 第1 項、第2 項前段，
    判決如主文。
本案經檢察官張嘉宏到庭執行職務。
中    華    民    國    99    年   6      月    18    日
                    刑事第九庭法  官          馮俊郎
以上正本證明與原本無異。
如不服本判決，應於判決送達後10日內向本院提出上訴書狀。上
訴書狀應敘述具體理由，未敘述上訴理由者，應於上訴期間屆滿
後20日內補提理由書狀於本院（均須按他造當事人之人數附繕本
）「切勿逕送上級法院」。
中    華    民    國    99    年    6     月    18    日
                              書記官          王思穎
附錄本案論罪科刑實體法條全文：
＊毒品危害防制條例第10條第1 項、第2 項：
施用第一級毒品者，處6 月以上5 年以下有期徒刑。
施用第二級毒品者，處3 年以下有期徒刑。
＊刑法第349 條第1 項：
收受贓物者，處3 年以下有期徒刑、拘役或500 元以下罰金。（
罰金之貨幣單位改為新臺幣，並提高為30倍）
＊刑法第216 條：
行使第210 條至第215 條之文書者，依偽造、變造文書或登載不
實事項或使登載不實事項之規定處斷。
＊刑法第210 條：
偽造、變造私文書，足以生損害於公眾或他人者，處5 年以下有
期徒刑。
＊刑法第339 條第1 項：
意圖為自己或第三人不法之所有，以詐術使人將本人或第三人之
物交付者，處5 年以下有期徒刑、拘役或科或併科1,000 元以下
罰金。（罰金之貨幣單位改為新臺幣，並提高為30倍）

司法院資訊處製作；財團法人民間司法改革基金會備份。
